【裁判字號】    99,交聲,3947
【裁判日期】    991202
【裁判案由】    聲明異議
【裁判全文】
臺灣臺中地方法院交通事件裁定        99年度交聲字第3947號
原處分機關  交通部公路總局臺中區監理所臺中市監理站
異  議  人
即受處分人  蔣禮為
上列異議人即受處分人因違反道路交通管理處罰條例案件，對於
交通部公路總局臺中區監理所臺中市監理站民國99年11月1 日所
為之處分（原處分：裁監稽違字第裁61-GF0000000號裁決書），
聲明異議，本院裁定如下：
    主    文
異議駁回。
    理    由
一、按駕駛人駕駛車輛或行人在道路上，應遵守道路交通標誌、
    標線、號誌之指示、警告、禁制規定，並服從執行交通勤務
    之警察或依法令執行指揮交通及交通稽查任務人員之指揮；
    汽車駕駛人，行經有燈光號誌管制之交岔路口闖紅燈者，處
    新臺幣（下同）1,800元以上5,400元以下罰鍰，並記違規點
    數3點，道路交通管理處罰條例第4條第1項、第53條第1項、
    第63條第1項第3款分別定有明文。又按標誌、標線、號誌之
    設置目的，在於提供車輛駕駛人及行人有關道路路況之警告
    、禁制、指示等資訊，以便利行旅及促進交通安全；號誌係
    以規定之時間上交互更迭之光色訊號，設置於交岔路口或其
    他特殊地點，用以將道路通行權指定給車輛駕駛人與行人，
    管制其行止及轉向之交通管制設施；車輛面對圓形紅燈表示
    禁止通行，不得超越停止線或進入路口，為道路交通標誌標
    線號誌設置規則第2條、第3條及第206條第1項第5 款分別定
    有明文。
二、原處分機關略以：異議人即受處分人蔣禮為（下稱異議人）
    駕駛車號FLX-058號重型機車，於民國99年10月11日8時35分
    許，在臺中市○○區○○路與國校巷口處，因行經有燈光號
    誌管制之交岔路口闖紅燈（太原路左轉國校巷往進化北路方
    向），經臺中市警察局第五分局北屯派出所警員以中市警交
    第GF0000000 號舉發違反道路交通管理事件通知單當場舉發
    ，爰依道路交通管理處罰條例第53條第1 項規定，裁處異議
    人罰鍰1,800元，並記違規點數3點等語。
三、異議意旨略以：伊於99年10月11日早上8 時30分左右，騎乘
    機車由太原路左轉國校巷，在進入國校巷約200 公尺左右時
    ，遭後方警察騎乘機車攔下，並告知伊有闖紅燈之違規，惟
    當時伊回頭確認燈號，國校巷的燈號為紅燈，因此太原路之
    燈號應為綠燈，所以伊係於太原路綠燈時左轉國校巷，並請
    求調查監視錄影畫面或舉發照片等其他證據云云。
四、經查：
(一)異議人於99年10月11日8時35分許，駕駛車號FLX-058號重型
    機車，在臺中市○○區○○路與國校巷口處，因行經燈光號
    誌管制之交岔路口闖紅燈（太原路左轉國校巷往進化北路方
    向）之違規，遭臺中市警察局第五分局北屯派出所警員當場
    舉發等情，有臺中市警察局中市警交第GF0000000 號舉發違
    反道路交通管理事件通知單、臺中市警察局第五分局99年10
    月21日中分五交字第0990031947號函、原處分機關裁監稽違
    字第裁61-GF0000000號裁決書在卷可參，並經本院於99年11
    月29日傳訊證人即舉發員警孫嘉培到院具結證稱：「（問：
    當時舉發情形為何？）當時我們是巡簽各候選人的服務處，
    當時我在國校巷的路口，當時受處分人是太原路左轉國校巷
    往進化北路方向，我是在國校巷等同事，當時我看到受處分
    人是在太原路紅燈的時候左轉，受處分人從我正前方左轉，
    左轉之後我馬上上前去攔截取締，當場並告知受處分人當時
    的情形。」等語（見本院卷第13頁反面）明確，衡諸證人孫
    嘉培係依法執行公務之人員，與異議人素昧平生，本無任意
    捏造受處分人違規事實舉發之理，亦無甘冒觸犯偽證罪之風
    險及良心上之譴責而設詞誣攀異議人，且核證人孫嘉培上開
    證詞亦無矛盾與違反常理之處，堪認證人孫嘉培上開證言，
    應可採信。異議人雖否認闖紅燈之違規，惟並未提出相關證
    據以供本院調查，而證人證言之可信性既如上述，已足資認
    定異議人違規闖越紅燈之事實，是異議人確有於前揭時、地
    闖紅燈左轉之違規行為，其事證明確，足堪認定。至證人孫
    嘉培當庭所提出之錄音光碟，係異議人於闖越紅燈後、遭舉
    發時與舉發員警間之對話，自無從證明異議人闖紅燈之違規
    事實，本院認無調查之必要，併予敘明。
(二)次查本件舉發案件雖無拍照或錄影可供佐證，惟交通警員製
    單舉發違反道路交通管理處罰條例所列之違規事實，係公務
    員基於職務上權力，依法就特定之具體事件所為具公法上效
    果之單方行政行為，基於公務員為公法上行為具有公信力之
    原則，該行政處分當可被推定為有效，其據以依法處分之事
    實亦應認定為正確無誤；再依道路交通管理處罰條例科處行
    政罰事件，依據公法爭議之舉證責任分配法則，固應先由行
    政機關就其業已履踐相關正當法律程序，以及人民應受處罰
    之客觀違反法令行為，負證明之責，受處罰人就行政機關已
    為相當證明之前開事項，若主張欠缺主觀歸責條件或為其他
    抗辯，亦須就其所辯提出反證，而行政機關對於前開應為舉
    證事項，並非不得以執行查察取締勤務人員，依據調查人證
    之程序，使就親歷事實提供不可替代之證明方法，受處罰人
    就證人所述見聞經過之真實性倘有質疑，除依法定交互詢問
    程序加以檢驗外，不得僅因證人之個人身分、地位，或憑已
    意指為必須代以其他特定之證據方法，此在證人業已具結願
    依偽證罰則擔保證言可信之場，尤屬當然；另鑑於交通違規
    事實往往驟然而現、稍縱即逝，若硬性要求舉發警員不分違
    規情節，一律必須預留證據，俾便事後提出供法院審酌，除
    有現實技術可行性之困難外，勢將大幅提高交通管理之行政
    成本，並嚴重削弱道路交通管理之行政效能，此絕非立法者
    制定道路交通管理法規之本意（臺灣高等法院94年度交抗字
    第344號、93年度交抗字第873號裁定可資參照）。茲異議人
    未就執勤警員之舉發有誤提出相關積極證據以供調查，本院
    復查無證據足資證明證人有捏造事實違法取締之情事，則執
    勤警員本其維護交通秩序、公眾安全職責所為之舉發，自應
    受到合法、正確之推定，是異議人前開所辯，委無足採。
五、綜上所述，異議人行經有燈光號誌之交岔路口闖紅燈之違規
    行為，事證明確，原處分機關依道路交通管理處罰條例第53
    條第1 項、第63條第1項第3款及道路交通管理事件統一裁罰
    基準表，裁處異議人1,800元，並記違規點數3點，核無違誤
    ，是異議人異議為無理由，應予駁回。
據上論斷，應依道路交通管理處罰條例第87條第2 項，道路交通
事件處理辦法第18條，裁定如主文。
中    華    民    國    99    年    12    月    2     日
                  交通法庭    法  官  潘曉玫
以上正本證明與原本無異。
如不服本裁定，應於裁定送達後五日內，向本院提出抗告狀（須
附繕本），並敘明抗告之理由。
                              書記官  張齡方
中    華    民    國    99    年    12    月    2     日

司法院資訊處製作；財團法人民間司法改革基金會備份。
